【裁判字號】    95,上易,271
【裁判日期】    950926
【裁判案由】    損害賠償
【裁判全文】
臺灣高等法院臺中分院民事判決         95年度上易字第271號
上  訴  人
即被上訴人  臺中市廣西同鄉會
法定代理人  丁○○
被  上訴人
即  上訴人  甲○○
訴訟代理人  陳克城律師
被  上訴人  財團法人臺中縣德光文教基金會
法定代理人  丙○○
訴訟代理人  乙○○
上列當事人間請求損害賠償事件，上訴人對於中華民國95年6月
15日臺灣臺中地方法院93年度訴字第2749號第一審判決提起上訴
，本院於95年9月12日言詞辯論終結，判決如下：
    主  文
上訴駁回。
第二審訴訟費用由上訴人即被上訴人台中市廣西同鄉會、被上訴
人即上訴人甲○○各自負擔。
    事實及理由
壹、程序方面：
一、被上訴人財團法人台中縣德光文教基金會經合法通知（以下
    簡稱被上訴人德光基金會），未於最後言詞辯論期日到場，
    核無民事訴訟法第386條所列各款情形，茲依上訴人即被上
    訴人台中市廣西同鄉會（以下簡稱上訴人）之聲請，由其一
    造辯論而為判決。
二、本件上訴人台中市廣西同鄉會已經法人登記，此有台灣台中
    地方法院登記簿第十一冊22頁第343號法人登記證書影本一
    份為憑（見本院卷1第86頁），自具有當事人能力，洵無可
    疑。又上訴人台中市廣西同鄉會第三屆理事長係丁○○，自
    第四屆至第七屆雖又分別選任劉漢瑩、陸楷元、陳桂山、甲
    ○○為理事長，但因第四屆至第七屆之理事長選舉因召集程
    序違法，經丁○○訴請確認其理、監事選舉當選無效，前後
    經台灣台中地方法院90年9月7日81年訴字第725號及90年5月
    11日以87年訴字第2682號判決因程序瑕疵選舉無效確定，故
    上訴人之理事長在未經合法改選前，自仍為第三屆理事長丁
    ○○等情，業據台中市政府93年8月31日府社行字第0930738
    296號函文及本院91年度上訴字第1162號判決認定明確，是
    上訴人之法定代理人應為丁○○。
三、上訴人即被上訴人甲○○（下簡稱被上訴人甲○○）訴訟代
    理人雖抗辯：上訴人第三屆理監事已為台中市政府81年1月1
    日依81府社字第4321號函文停止第3屆理監事職權，並指定
    成立整理小組，丁○○於任期中，既遭主管機關為停止職權
    之行政處分，其即無代表上訴人行使理事長職務之權限，且
    上訴人復未舉證證明上開台中市政府所為之停止理事職權行
    政處分，業經撤銷之事實，是丁○○因遭主管機關台中市政
    府為停止行使理事職權之行政處分，而該處分至今未經撤銷
    ，則丁○○自不得行使上訴人法定代理人之職權等語，並引
    用原審93年度訴字第750號民事判決為其依據，惟查：台中
    市政府於民國（下同）81年1月15日以81府社行字第4321號
    函行文台中市廣西同鄉會命該會第三屆理監事停止職權，並
    指定整理小組，限期選舉等「限期整理」處分，經該會整理
    小組舉行第四屆理監事選舉，選出第四屆理監事，但該第四
    屆理監事之選舉，業因原審法院81年度訴字第725號民事判
    決，以其召集程序違法為由，判決認定第四屆理監事當選無
    效，台中市政府90年12月7日以90府字社行字第168950號函
    對該會所為「限期整理」之處分，經丁○○數度聲請，另台
    中市政府指定之整理小組會員資格亦有疑義，台中市政府乃
    於91年1月17日以府社行字第09100009811號函解除其整理小
    組成員職員，停止「限期整理」處分，並俟該會相關訴訟結
    案後，再依法院判決為執行解散或相關之行政處分，此業據
    台中市政府上開93年8月31日函敘明確，則依前揭之說明，
    台中市政府81年1月15日所為限期整理處分已不存在，經本
    院再向台中市政府函詢有關台中市廣西同鄉會限期整理之行
    政處分，其效力是否仍存在，亦據台中市政府再次重申上旨
    （本院卷第1宗第174 -175頁），是該限期整理之處分，實
    際上既已終止，成員之職務亦經解除，丁○○理事長之資格
    ，自不受該處分之影響，被上訴人甲○○抗辯上訴人丁○○
    已遭台中市政府停止職權，無代理權云云，顯屬誤會。
四、又查原審93年度訴字第750號裁定雖略以：上訴人章程第19
    條規定理事之任期為3年，丁○○於78年間就任理事長，其
    任職至遲應於81年間即已屆止云云；惟上訴人前開第四屆至
    第七屆理事長業經法院判決當選無效，而台中市政府對上訴
    人所為相關限期整理處分亦均已失其存在，且不影響丁○○
    理事長之資格及權限，已如前述，被上訴人甲○○再執上開
    裁定理由抗辯丁○○並非上訴人法定代理人，自不足採信，
    丁○○以上訴人法定代理人身分提起本件訴訟，應屬合法。
五、次按訴狀送達後，原告不得將原訴變更或追加他訴，但請求
    之基礎事實同一者，不在此限，民事訴訟法第255條第1項第
    2款定有明文。本件上訴人原起訴請求：(1)被上訴人甲○○
    於民國92年9月20日盜用台中市廣西同鄉會之圖記印章蓋於
    與被上訴人德光文教基金會所訂定之房屋租賃契約書應即撤
    銷作廢。(2)被上訴人甲○○、德光基金會應即共同將上訴人
    所有台中市○○區○○路53巷11號房屋內外裝設回復原狀交
    還上訴人。(3)被上訴人甲○○、德光基金會即應共同自民國
    92年9月20日非法承租上訴人所有台中市○區○○路53巷11
    號房屋使用時起至回復原狀交還房屋時止之期間內，每月應
    共同賠償上訴人損害金各為新台幣（下同）20,000元，並各
    按週年利率5%算付遲延利息。嗣於94年4月4日又以書狀追加
    聲明：(1)被上訴人甲○○於93年10月14日冒充債權人台中市
    廣西同鄉會代表人名義，向台中地方法院提出民事支付命令
    聲請狀盜用台中市廣西同鄉會圖記印章，請求被上訴人德光
    基金會交付台中市○○區○○路53巷11號房屋租金36,000詐
    財，被上訴人甲○○提出93年10月14日民事支付命令聲請狀
    及台中地方法院民國93年11月1日，93年度促字第61068號支
    付命令均應宣告撤銷作廢無效。(2)被上訴人甲○○於93年12
    月30日冒充聲請人台中市廣西同鄉會法定代理人名義請求台
    中地方法院調解命被上訴人德光基金會給付租金，調解結果
    由被上訴人德光基金會交付被上訴人甲○○非法出租房屋租
    金27,000元之台中地方法院93年12月30日調解程序筆錄及93
    年度中小調字第1671號調解程序筆錄及被上訴人德光基金會
    簽發之27,000元支票均應宣告撤銷作廢無效，因上訴人提起
    之原訴及追加後之新訴，均係本於甲○○非上訴人台中市廣
    西同鄉會之法定代理人，而以理事長身分與被上訴人德光基
    金會間偽簽租賃契約之同一基礎事實而發生，其原訴所主張
    之事實及證據資料，於追加後之新訴亦得一併加以利用，且
    無害於他造當事人程序權之保障，其追加依前揭規定，應予
    准許。
貳、實體方面：
一、上訴人於原審起訴主張：
  (1)被上訴人明知其於90年9月23日當選之台中市廣西同鄉會第
    七屆理事資格，業經原審法院於92年1月27日以90年度訴字
    第3796號判決當選無效確定在案，竟未得原合法理事長丁○
    ○之授權，擅於92年9月20日盜用台中市廣西同鄉會之圖記
    印章與被上訴人德光基金會訂定房屋租賃契約書，並將上訴
    人所有台中市○○區○○路53巷11號房屋非法出租與被上訴
    人德光基金會使用3年，每月收取租金6000元，被上訴人甲
    ○○、德光基金會前開所為已不法侵害到上訴人之權利，為
    共同侵權行為，並足生損害於上訴人。
  (2)被上訴人甲○○於92年9月20日盜用上訴人印章蓋於前揭房
    屋租賃契約書上，致生損害於上訴人法人格之同一性，係犯
    刑法第217條盜用印章罪，請求將前揭房屋租賃契約書撤銷
    作廢。
  (3)被上訴人甲○○、德光基金會因有共同侵權行為，故請求判
    決被上訴人甲○○、德光基金會應共同負責自92年9月20日非
    法承租上訴人所有台中市○○區○○路53巷11號房屋使用時
    起至回復原狀（即應將拆除屋內原設置之八桂堂神像、故李
    勝全同鄉遺像、神桌及國父遺像、天下為公、國旗、桌椅、
    辦公室桌椅等裝設備均全部回復原狀）交還房屋時止之期間
    內每月應連帶共同賠償上訴人之損害金各為20000元，並各按
    週年利率百分之五計付遲延利息。
  (4)次查被上訴人甲○○盜用上訴人圖記印章一事，已經台中地
    方法院檢察官偵查屬實，而於92年7月29日提起公訴，並送
    達被上訴人甲○○收受起訴書後，被上訴人甲○○又於93年
    10月14日冒充上訴人台中市廣西同鄉會代表人之名義，向台
    中地方法院提出民事支付命令聲請狀盜用上訴人之圖記印章
    ，請求被上訴人德光基金會交付台中市○○區○○路53巷11
    號房屋租金36000元詐財。嗣於93年12月30日又再冒充上訴
    人台中市廣西同鄉會法定代理人名義請求台中地方法院調解
    命被上訴人德光基金會給付租金，調解結果由被上訴人德光
    基金會交付被上訴人甲○○非法出租房屋租金27000元。基
    上事證，足證被上訴人甲○○又再兩次冒充上訴人法定代理
    人名義連續盜用印章、行使偽造私文書、詐欺三罪刑，並足
    證被上訴人德光基金會確有共同侵權行為，則被上訴人甲○
    ○冒充上訴人法定代理人名義向台中地方法院提出之93年10
    月14日民事支付命令聲請狀與台中地方法院93年度促字第61
    068號支付命令，及93年12月30日請求台中地方法院調解，
    調解結果由被上訴人德光基金會交付被上訴人甲○○非法出
    租房屋租金27000元之台中地方法院93年12月30日調解程序
    筆錄與93年度中小調字第1671號調解程序筆錄及被上訴人德
    光基金會簽開27,000元支票，依法均得請求宣告無效作廢，
    並聲明求為如原審聲明所示。
二、被上訴人甲○○則以：(1)丁○○非上訴人現任之法定代理人
    ：丁○○雖曾為上訴人第三屆理事長，但任期已為主管機關
    台中市政府依人民團體實施辦法第20條規定以81年1月13日
    81府社行字第4321號函予以停止職權，由整理小組接替之。
    而該處分台中市政府迄未經撤銷恢復職權，丁○○自稱其得
    行使職權之理事長，即無可採。(2)被上訴人甲○○並無侵權
    行為：被上訴人甲○○90年間當選為上訴人第七屆理事長，
    雖於92年2月27日經法院判決當選無效，但並無接任人員，
    在交卸前不得已予以權代，並為同鄉會謀福利，始將部份不
    用房舍出租與被上訴人德光基金會，每月收取租金6000元作
    為水電及清潔費用之需要，使同鄉會得以繼續維持存在，並
    無損害於同鄉會及不法侵權行為等語資為抗辯。
三、被上訴人德光基金會方面：(1)伊非共同侵權行為人，上訴人
    不得對其請求；又本件有表現代理存在：被上訴人德光基金
    會與被上訴人甲○○訂約之時，被上訴人甲○○出示上訴人
    大門之鑰匙、該會之會章及相關單位認定其為上訴人法定代
    理人之文件，客觀上已足使被上訴人德光基金會誤信其為上
    訴人之代理人，丁○○卻遲至93年7月左右才出面表示其為
    上訴人之代理人，惟其當時並無該租賃處之鑰匙，且直至94
    年才以信函告知之方式表示甲○○欠缺代理權之事實，故被
    上訴人德光基金會仍得主張表見代理，並向上訴人主張該租
    賃契約有效成立。至台中地方法院所為之調解，雖為被上訴
    人甲○○與被上訴人德光基金會所為，然而基於表見代理及
    民法第310條第2款規定，仍屬有效成立。(2)本件被上訴人德
    光基金會並無侵權行為：本案既有表現代理之適用，則被上
    訴人德光基金會即不該當民法第184條第1項之規定。且上開
    租賃契約既因表見代理而有效成立，被上訴人德光基金會對
    於上訴人系爭房屋自係立於承租人之地位而有使用、收益之
    權限，對上訴人不須負侵權行為責任，更無須與共同被上訴
    人甲○○依民法第185條負共同侵權行為之責任。再者，該
    租賃契約既屬有效成立，上訴人依民法第420條規定，即有
    義務使該系爭房屋合於約定使用收益狀態。故將原設置之八
    桂堂神像、李勝全同鄉銅像、神桌及國父遺像、天下為公、
    國旗、桌椅、辦公室桌椅等設施做適當之移置，使該房屋合
    於約定使用收益之狀態本屬上訴人之義務，而非被上訴人德
    光基金會應依民法第432條之規定所應回復原狀者等語置辯
    。
四、原審法院審酌兩造攻擊防禦方法後，認被上訴人甲○○無權
    代理上訴人處理任何事務，竟仍以上訴人法定代理人身分與
    被上訴人德光基金會成立前揭租賃契約，將上訴人前揭房屋
    出租予被上訴人德光基金會，並交付使用，又因出租前揭房
    屋而向被上訴人德光基金會收取6萬3千元之租金，核係故意
    侵害上訴人之財產權，因而判令被上訴人甲○○應給付上訴
    人6萬3000元及自93年8月31日起至清償日止，按週年利率百
    分之5計算之利息。至上訴人其餘之請求，則以其請求於法
    不合，予以駁回。上訴人、被上訴人甲○○對於原審上開判
    決不利於己之部分均提起上訴，上訴人台中市廣西同鄉會聲
    明求為：(一)原判決駁回上訴人下列請求部分廢棄。(二)前廢棄
    部分：(1)被上訴人甲○○於92年9月20日盜用台中市廣西同
    鄉會之圖記印章蓋於與被上訴人德光基金會所訂定之房屋租
    賃契約書應即撤銷作廢。(2)被上訴人甲○○、德光基金會應
    即共同將上訴人所有台中市○○區○○路53巷11號房屋內外
    裝設回復原狀交還上訴人。(3)被上訴人甲○○：於93年10月
    14日冒充債權人台中市廣西同鄉會代表人名義，向台中地方
    法院提出盜用台中市廣西同鄉會圖記印章之支付命令聲請狀
    、台中地方法院於93年12月30日93年度中小調字第1671號調
    解程序筆錄均應即宣告撤銷作廢無效。(三)請准宣告假執行。
    (四)第一、二審訴訟費用均由被上訴人負擔。被上訴人甲○○
    則答辯聲明：(一)上訴駁回。(二)第二審訴訟費用由被上訴人負
    擔。被上訴人甲○○上訴聲明則求為：(一)原判決命被上訴人
    甲○○應給付之部分廢棄。(二)前廢棄部分，被上訴人於原審
    之訴駁回。(三)第一、二審訴訟費用均由被上訴人負擔。上訴
    人答辯聲明求為：(一)上訴駁回。(二)第二審訴訟費用由被上訴
    人負擔。被上訴人德光基金會雖未於最後言詞辯論期日到場
    作陳明或陳述，惟據其之前之聲明則求為：(一)上訴駁回。(二)
    第二審訴訟費用由被上訴人負擔。
五、兩造於原審協議及簡化之爭點，除丁○○有無法定代理權，
    已經本院敘明如前外，尚包括(一)協議被上訴人甲○○是否有
    權將系爭房之屋出租予被上訴人德光基金會？其出租行為是
    否為侵權行為？(二)被上訴人德光基金會承租房屋時，是否知
    悉被上訴人甲○○並非上訴人合法之理事長而無權出租房屋
    ？被上訴人德光基金會承租並使用系爭房屋有無侵權行為？
    (三)如被上訴人等人有侵權行為，台中市廣西同鄉會受損害之
    金額為何？嗣兩造於本院又協議增列：(四)上訴人於原審請求
    之各項損害，是否係基於犯罪事實所直接發生之損害？(五)德
    光文教基金會非刑事犯罪事實認定之共犯，上訴人得否依附
    帶民事訴訟程序，請求其負擔損害賠償之責？
六、得心證之理由：
(一)、被上訴人甲○○部分：
    查被上訴人甲○○原係台中市廣西同鄉會之會員，經臺中市
    廣西同鄉會於90年9月23日召集之第6屆第4次會員大會選舉
    第7屆理事、監事會議後，經選任為第7屆理事長資格，但前
    開第6屆第4次會員大會選舉產生之第7屆理事及監事，業經
    台灣台中地方法院於92年1月27日以90年度訴字第3796號判
    決當選無效確定，上開判決書並於92年2月11日送達台中市
    廣西同鄉會，由被上訴人甲○○簽收，且未聲明上訴而判決
    確定在案，此為上訴人及被上訴人甲○○所不爭執，是被上
    訴人甲○○之理事長資格，既經判決當選無效，即已喪失代
    表上訴人之權限，自無權代理上訴人處理任何事務，洵無疑
    義。
(二)、再查，被上訴人甲○○既不具理事長之資格，本不得代理上
    訴人為任何法律行為，但被上訴人甲○○仍於92年9月20日
    以台中市廣西同鄉會法定代理人名義與被上訴人德光基金會
    簽訂租賃契約，擅將台中市廣西同鄉會所有位於台中市○○
    區○○路53巷11號全部之房屋出租與被上訴人德光基金會，
    每月租金6,000元，租期自92年10月1日至95年9月30日止，
    被上訴人德光基金會共給付被上訴人甲○○租金63,000元等
    情，已據上訴人陳述明確，並為被上訴人所不爭執，上訴人
    此部分主張，堪採信為真實。次按被上訴人甲○○係於92年
    2月11日即簽收原審前揭90年訴字第3796號民事判決，已如
    前述，是被上訴人甲○○自斯時起，就其並無權代理上訴人
    處理任何事務一節，自瞭然於胸，乃未經上訴人原合法理事
    長丁○○之授權，即逕以上訴人法定代理人之身分，與被上
    訴人德光基金會簽立房屋租賃契約，並收受租金計63,000元
    ，自已不法侵害上訴人之財產權。
(三)、次查被上訴人甲○○收取前揭租金後款項，並未將款項存入
    上訴人專用帳戶內，亦無法舉證證明該租金之實際流向為何
    ，其於原審該租金之用途亦陳稱：「沒有印象」，嗣才改稱
    租金係用以繳交上訴人房屋水電費等使用，但該6萬3000元
    之租金收入，若果係供同鄉會事務之需要，衡情亦應留存繳
    費單證，以昭公信，惟被上訴人甲○○就此均無法為適當之
    舉證，空言係作繳交同鄉會水電費之用，自無可採。從而，
    被上訴人甲○○明知其無權出租屋，乃仍違法出租系爭房屋
    並收取前揭租金，顯係以故意之侵權行為，不法侵害上訴人
    之權利，致上訴人受有前揭租金之損害至明。況被上訴人明
    知其已無合法使用臺中市廣西同鄉會圖記之權源，亦無代表
    臺中市廣西同鄉會對外行使權利之資格，竟又於92年9月20
    日，仍自任臺中市廣西同鄉會之法定代理人，與德光文教基
    金會簽訂房屋租賃契約，並盜用臺中市廣西同鄉會之圖記，
    而盜蓋該圖記印文於房屋租賃契約書上，偽造臺中市廣西同
    鄉會與德光文教基金會訂立之房屋租賃契約，並持上開偽造
    之房屋租賃契約交付予德光文教基金會法定代理人丙○○而
    行使，涉犯偽造文書罪及行使偽造私文書罪嫌，亦經本院94
    年上更一字第256號及最高法院95年台上字第1986號判處有
    期徒刑確定在案（參本院卷第1宗第152-154頁），此有各該
    刑事判決附卷可稽。從而，上訴人提起本件附帶民事訴訟，
    主張因被上訴人甲○○盜用上訴人同鄉會印章出租前揭房屋
    ，並非法收受租金，致其受有相當於63,000元之租金損害，
    既係因前揭犯罪行為所受之直接損害，上訴人依侵權行為請
    求被上訴人甲○○賠償其此部分之損失，核屬有據，應予准
    許。至上訴人雖另又主張其每月所受之損害為2萬元，然除
    前開相當於6萬3千元之租金損害外，上訴人未能提出證據證
    明其確實受有超過前開數額以外之損害，其超過部分之請求
    即屬無據，應予駁回。
(四)、第按無代理權人，而以他人代理人名義所為之法律行為，在
    未經本人之同意或事後追認，即確定不生效力，而不待撤銷
    。本件被上訴人甲○○明知自己無代理權，而以理事長自居
    ，並與被上訴人德光文教基金會簽立房屋租賃契約，其租賃
    契約因自始未經授權及未獲上訴人事後追認，而不生效力，
    自無再提起撤銷之訴，將該租賃契約書予以撤銷廢止之必要
    ，上訴人此部分又請求將系爭租賃契約書予以撤銷作廢，顯
    於法無據，並欠缺訴之利益，其請求應併予駁回。又附帶民
    事訴訟，係因犯罪而受損害之人，為請求回復其損害，於刑
    事訴訟程序附帶提起之民事訴訟，故提起是項訴訟，須限於
    加害人之犯罪事實侵害個人私權，致生損害者，始得為之，
    其損害之發生，與加害人之不法行為須有因果關係，應為當
    然之解釋（最高法院79年度台上字第1728號判決意旨參照）
    ，查本件刑事判決此部分所認定之犯罪事實，乃被上訴人甲
    ○○冒充代表人並偽簽租約及加以行使而已，至於被上訴人
    甲○○何以占有前揭房屋，究屬上訴人同鄉會歷屆選舉交接
    事務之糾葛，與被上訴人甲○○以法表人自居而偽簽租賃契
    約之犯罪行為並無直接之因果關係，上訴人依附帶民事請求
    其交還房屋自屬無據。至上訴人請求回復原狀之部分，因系
    爭房屋之內外裝設及原狀為何，並無證據足以證明，上訴人
    所主張之八桂堂神像、故李勝全同鄉遺像、神桌、及國父遺
    像、天下為公、國旗、桌椅、辦公桌椅等究竟應如何擺置，
    與前開刑事判決認定之犯罪事實亦屬無涉，況上揭神像、遺
    像、國旗及桌椅等，均屬可移動之動產，單純物理位置之移
    動，並不足發生任何財產上之損害，亦無損害賠償之可言，
    上訴人率依附帶民事訴訟程序請求被上訴人甲○○回復原狀
    並返還前揭房屋及回復原狀，即屬無據，併予駁回。
(五)、末查，被上訴人德光基金會承租前揭房屋後，因房屋漏水未
    修而拒絕支付房租，被上訴人甲○○又以上訴人代表人名義
    ，向原審聲請核發支付命令，請求被上訴人德光基金會給付
    租金，經原審於93年11月1日以93年度促字第61068號對被上
    訴人德光基金會發支付命令，但因被上訴人德光基金會聲明
    異議，而由台中簡易庭以93年度中小調字第1671號分案受理
    ，嗣被上訴人甲○○並以上訴人法定代理人名義與被上訴人
    德光基金會成立調解，由被上訴人德光基金會簽發27,000元
    之支票以為租金之給付等情，業為兩造所不爭，並經原審調
    閱上開民事調解卷宗核閱無誤，是被上訴人甲○○前開支付
    命令聲請狀及原審據以核發之支付命令，既因被上訴人德光
    基金會異議後，而不生確定之效力，上訴人再起訴請求將之
    撤銷作廢，即乏依據，亦無必要，至被上訴人二人間於法院
    所成立之調解筆錄，乃法院本於職務之所為，縱被上訴人甲
    ○○係非法代表，亦僅生上訴人得否依民事訴訟法第416條
    第2項提起宣告調解無效或撤銷之訴，在其未經宣告無效或
    得撤銷前，仍具有效力，非本件附帶民事請求所得逕予宣告
    廢止無效，上訴人此部分又追加起訴請求將前揭支付命令聲
    請狀、支付命令及調解筆錄均予宣告撤銷作廢無效，均屬無
    據，並無理由，應予駁回。
七、被上訴人德光文教基金會：
  (一)按刑事訴訟法第487條第1項所定附帶民事訴訟之被告，除刑
    事被告外，固兼及於依民法負損害賠償責任之人，惟附帶民
    事訴訟之原告所主張之共同加害人，必以在刑事訴訟程序中
    經認定係共同侵權行為之人，始得謂為依民法負損害賠償責
    任之人，否則對之提起附帶民事訴訟，即難謂為合法（最高
    法院90年度台抗字第549號判決意旨參照）。本件上訴人雖
    又以被上訴人德光文教基金會為共同侵權行為人，而一併起
    訴請求：被上訴人德光文教基金會應與被上訴人甲○○共同
    將上訴人所有台中市○○區○○路53巷11號房屋內外裝設即
    將原設置於屋內之八桂堂神像、故李勝全同鄉遺像、神桌、
    及國父遺像、天下為公、國旗、桌椅、辦公桌椅等設備回復
    原狀交還上訴人，並按月賠償上訴人2萬元及法定遲延利息
    ；然被上訴人德光文教基金會既非刑事被告，亦未經刑事訴
    訟程序認定為共同侵權行為人，上訴人依附帶民事訴訟程序
    請求被上訴人德光文教基金會回復原狀及返還房屋並賠償其
    每月2萬元之損失，於法不合，其請求已無從准許。
  (二)況本件被上訴人甲○○雖無權代理上訴人出租前揭房屋與被
    上訴人德光基金會已如前述，但被上訴人德光基金會與被上
    訴人甲○○訂約時，被上訴人甲○○曾出示名片，名片上印
    有「台中市廣西同鄉會理事長甲○○等，館址台中市○○路
    53巷11號」等文字，且被上訴人甲○○亦出示上訴人大門之
    鑰匙、該會之會章及相關單位認定其為上訴人法定代理人之
    文件等情，業經證人即代筆前揭租賃契約書之代書吳清松於
    原審到庭證述明確，並有證人吳清松所提出之被上訴人甲○
    ○名片影本一紙為證，上訴人之法定代理人丁○○於原審亦
    陳稱前揭租賃契約訂定前，從未通知被上訴人德光基金會有
    關被上訴人甲○○並非合法理事長等情，是被上訴人甲○○
    既印製其為上訴人理事長之名片，又持有前揭房屋之鑰匙，
    並出示相關文件證明其為上訴人之理事長，客觀上確已足使
    被上訴人德光基金會誤信其為上訴人之代理人，從而被上訴
    人德光基金會抗辯依民法第169條上訴人應負表見代理責任
    ，前揭租賃契約對被上訴人德光基金會仍屬有效等語，亦非
    無據，自不生共同侵權之問題。此外上訴人請求回復房屋回
    狀之部分，與前開刑事判決認定之犯罪事實並無直接之因果
    關係，已見前述，被上訴人德光基金會復已終止租賃關係及
    返還前揭房屋，上訴人又訴請其會返還前揭房屋及回復原狀
    ，亦無理由，併予駁回。
八、綜上所述，本件上訴人基於侵權行為損害賠償請求權請求被
    上訴人甲○○給付63,000元及自附帶民事起訴狀繕本送達被
    上訴人甲○○之翌日即93年8月31日起至清償日，按年利率
    百分之5計算之利息，即有理由，上訴人其餘請求，則無理
    由，應予駁回。原審因之判決被上訴人甲○○應給付上訴人
    6萬3千元及自93年8月31日起至清償日止按年息百分之5計算
    之利息，並為假執行之宣告及諭知被上訴人甲○○免假執行
    之供擔保金額，核其認事用法並無不合，至於上訴人其餘之
    請求及假執行之聲請則予駁回，其所持之理由與本院雖有部
    分不同，但結論並無二致，上訴人及被上訴人甲○○仍持前
    詞，指摘原判決不利於己之部分失當，求予廢棄改判，均屬
    無據，上訴均無理由，併予駁回。
九、兩造其餘攻擊、防禦與證據方法，對於本院前開判決結果不
    生影響，無逐一論列之必要。
十、據上論結，本件上訴為無理由，依民事訴訟法第449條第1項
    、第78條、判決如主文。
中    華    民    國    95    年    9     月    26    日
                      民事第二庭審判長法  官  童有德
                                      法  官  翁芳靜
                                      法  官  謝說容
以上正本係照原本作成。
不得上訴。
                                      書記官  蘇昭文
中    華    民    國    95    年    9     月    26    日
                                                      Ｈ


司法院資訊處製作；財團法人民間司法改革基金會備份。
